【裁判字號】    97,台上,1962
【裁判日期】    970515
【裁判案由】    違反毒品危害防制條例
【裁判全文】
最高法院刑事判決            九十七年度台上字第一九六二號
上  訴  人  甲○○
            乙○○
上 列一 人
選任辯護人  趙昌平律師
            姜  萍律師
上列上訴人等因違反毒品危害防制條例案件，不服台灣高等法院
中華民國九十七年一月三十日第二審更審判決（九十六年度上更
(一)字第七二四號，起訴案號：台灣桃園地方法院檢察署九十一年
度偵字第一一二八六號），提起上訴，本院判決如下：
    主  文
上訴駁回。
    理  由
按刑事訴訟法第三百七十七條規定，上訴於第三審法院，非以判
決違背法令為理由，不得為之。是提起第三審上訴，應以原判決
違背法令為理由，係屬法定要件。如果上訴理由書狀並未指摘原
判決有何違法，自應認其上訴為違背法律上之程式，予以駁回。
本件上訴人甲○○上訴意旨略以：（一）甲○○除警詢時因遭刑
求而有不實供述外，歷次筆錄均稱係合資購買，與曾于玲、乙○
○之供述一致，足認本件並無販賣或連續轉讓之行為；原判決對
上開有利於甲○○之供詞俱不採信，又未說明不採信之理由，有
判決不備理由之違法。（二）甲○○等從未承認有先後轉讓毒品
十次予曾于玲，遭警查獲毒品僅一次；曾于玲雖於偵查時供稱向
甲○○等人買過十次，十次之中是否每次均有二級、三級毒品或
僅有三級毒品？次數為何？甲○○等與曾于玲之供詞，從未提及
曾于玲究竟向上訴人等拿過幾次毒品；縱上訴人等自承向「瓜呆
」拿過毒品十次，亦非轉讓毒品予曾于玲十次。原判決理由引用
甲○○於偵查中供稱：「我們都是一起去買，買過九次、十次，
『其中五、六次一起去，另外三、四次是她和我女友乙○○一起
去買』」等語，採用甲○○偵查中關於合購十次之陳述，卻又認
定證人所稱十次並非出資合購而係受讓。原判決所認甲○○等轉
讓毒品十次予曾于玲，所憑之證據尚屬不明，且有判決不備理由
、理由矛盾之違法。（三）曾于玲於偵查中供稱向甲○○等買十
次，係以自己案件被告之身分所為供述，未經具結擔保陳述之真
實性；況甲○○業於原審抗辯施用毒品者供出毒品來源之供述，
應經擔保真實性後始得為判斷依據等語，已否認其於偵查中供述
之證據能力，原判決以當事人未爭執等情，而認有證據能力予以
引用，亦不說明不採信甲○○就證據能力所為爭執之理由，有理
由不備、理由矛盾之違法。且曾于玲於自己涉犯販賣毒品之案件
中，所為陳述與本件中之證詞不符，真實性如何，已非無疑。原
判決又引用乙○○於偵查中供稱以成本價賣給曾于玲等語，惟乙
○○上開供述並未指甲○○有共同轉讓毒品之行為，原審無證據
即認定甲○○與乙○○共同犯罪，有違證據法則，並有理由不備
之違誤云云。上訴人乙○○上訴意旨略以：（一）共犯曾于玲之
自白，不得作為認定被告有罪之唯一證據；原判決僅憑曾于玲之
自白，即認定上訴人等轉讓搖頭丸、Ｋ他命予曾于玲前後共十次
，而未調查其他必要之證據，復未於理由欄說明有何補強證據足
證曾于玲之自白屬實，其判決顯有應調查之證據未予調查及判決
不備理由之違背法令。（二）原判決事實欄認定乙○○等轉讓搖
頭丸、Ｋ他命予曾于玲施用，前後共十次，理由中引用甲○○於
偵查中供稱：「我們都是一起去買，買過九次、十次，『其中五
、六次一起去，另外三、四次是她和我女友乙○○一起去買』」
等語，及證人曾于玲於偵查及一審中證稱前後買十次等語，為其
論據。依上開甲○○所供，乙○○等絕無轉讓毒品予曾于玲十次
。原判決有證據上理由矛盾之違法。（三）原判決謂所引用之各
該被告以外之人於審判外之陳述（包含書面陳述），雖屬傳聞證
據，惟當事人於一審及原審審理中均表示同意作為證據方法而不
予爭執，且迄至言詞辯論終結前亦未再聲明異議，又無違法不當
及證明力明顯過低之瑕疵，因認均有證據能力等語；惟乙○○於
一審即具狀並於準備程序爭執曾于玲於民國九十一年六月十五日
之筆錄非出於自由意志且屬傳聞證據，無證據能力；原判決所持
理由與卷內資料不符，亦有證據上理由矛盾及適用證據法則不當
之違誤。（四）原判決不採納曾于玲自偵查中迄於一、二審所稱
與乙○○等合購毒品等語，甲○○於偵查中亦為相同供述，原判
決對此有利於乙○○之證據不加採納，僅空泛臆測曾于玲係為配
合乙○○等而為陳述、乙○○等供述為卸責之詞云云，未具體逐
一說明不採納有利乙○○證據之理由，有判決不備理由之違背法
令。（五）原判決以甲○○九十一年六月十五日入台灣桃園看守
所時無外傷紀錄且自述無傷病，認無證據證明有刑求情事，且無
至警局勘驗現場之必要；惟甲○○於一審就遭刑求之各項細節陳
述至為明確，復有模擬刑求過程之照片，乙○○、曾于玲亦均稱
在場目睹，堪信屬實。原判決未說明不採納之理由，有理由不備
之違背法令。且乙○○於一審時曾具狀表示曾于玲因於警詢時目
睹甲○○遭刑求，心生恐懼，因而於偵查時為非任意性之陳述。
原判決未調查甲○○、乙○○、曾于玲於九十一年六月十五日檢
察官訊問時之自白是否出於自由意志詳予調查，並命檢察官舉證
，遽以該三人之自白為判決基礎，顯有理由不備、證據調查未盡
及適用證據法則不當之違誤云云。
惟查原判決依憑甲○○、乙○○於偵查時之之自白，證人曾于玲
之證言，自甲○○、乙○○身上及住處查獲扣案之第二級毒品搖
頭丸一百四十五顆（二顆內含Amphetamine 成分）、第三級毒品
Ｋ他命二十五瓶、行動電話二具（各含0000000000、
0000000000號ＳＩＭ卡）、行政院衛生署管制藥品管
理局（九一）管檢字第一０七七二六、一０七七二七號檢驗成績
書等證據資料，資以認定上訴人等有原判決事實欄所記載之犯罪
事實，因而撤銷第一審關於乙○○部分及甲○○共同連續販賣第
二級毒品部分之判決，改判論處甲○○、乙○○共同連續轉讓第
二級毒品罪刑（各處有期徒刑二年）；就公訴人所指上訴人等係
共同連續販賣第二級毒品之事實，經調查證據之結果，認此部分
不能證明犯罪，惟以「販賣」與「轉讓」之基本事實同一，爰於
不變更起訴事實同一性之範圍內，變更檢察官所引應適用之法條
；已詳述其所憑之證據及理由。對於上訴人等嗣後更異前詞，甲
○○辯稱：警詢供陳係遭刑求所致，我們三人是一起去買毒品後
一起施用，伊沒有賺任何的差價，乙○○與曾于玲對於購買毒品
金額，供述不一，其等所陳不足採信云云。乙○○辯稱：在警詢
時遭警威脅，害怕才承認販毒；伊被查獲前因身體不適，有段時
間未使用搖頭丸及Ｋ他命，不能因伊尿液檢驗未呈吸毒反應，遂
認伊購買毒品係基於販賣故意，而伊無論與證人曾于玲一同購買
或轉讓，均無獲得任何利益云云。經綜合調查證據之結果，認不
可採，已分別在判決內詳予指駁，並說明其理由。按認事採證、
證據之取捨及證據證明力之判斷，俱屬事實審法院之職權，苟無
違背證據法則，自不能指為違法。查（一）原判決已說明：甲○
○於偵查中供稱：我是以成本價轉讓給她（即曾于玲），她給我
錢，她要時會打電話給我，我沒賺她錢，乙○○與我一起拿藥給
曾于玲，搖頭丸一顆新台幣（下同）二百二十元或二百五十元，
Ｋ他命一瓶五百五十元等語，並供稱：我們都是一起去買，買過
九次、十次，其中五、六次一起去，另外三、四次是她和我女友
乙○○一起去買等語。乙○○於偵查中供稱：我以成本價賣給她
（曾于玲），她打我手機聯絡，地點不一，有在獅子王斜對面的
萊爾富，ＭＤＭＡ一顆二百三十元，Ｋ他命一瓶六百元等語，證
人曾于玲於偵查中證稱：不算向甲○○、乙○○買ＭＤＭＡ等毒
品，ＭＤＭＡ一顆二百三十元，Ｋ他命一瓶六百元，以電話打他
們手機，前後買十次左右等語；於原審審理時證稱：我要給被告
一萬六千元是因為警查獲當時，我本來是要合資買，但我沒有錢
，所以就先欠著，後來被警察抓所以也沒給，那是最後一次，前
後共十次等語，足以認定上訴人等共同轉讓毒品予曾于玲十次；
原判決所為論述，核與卷證資料相符，從形式上觀察，並無違背
法令之情形。原判決既係以甲○○、乙○○二人與證人曾于玲於
偵查之初供述情節大致相符，復有上開扣案之物及行政院衛生署
管制藥品管理局鑑驗成績書等可以佐證，認定上訴人等於偵查時
之自白與事實相符，並非以上訴人或共犯之自白為認定犯罪之唯
一證據，上訴意旨指摘原判決有以共犯之自白為唯一證據、應調
查之證據未予調查、判決理由不備、理由矛盾等違法云云，尚非
依據卷內證據資料而為具體之指摘。上訴意旨復爭執原判決不採
上訴人等所稱甲○○於警詢時遭員警刑求，上訴人等及證人曾于
玲之警詢筆錄無證據能力之抗辯，而有理由不備之違法云云，惟
原判決並未引用上訴人等及曾于玲之警詢筆錄資為認定上訴人等
犯罪之依據，是上訴意旨此部分之指摘尚屬誤會。（二）被告以
外之人於審判外之言詞或書面陳述，除法律有規定者外，不得作
為證據；又被告以外之人於審判外之陳述，雖不符合同法第一百
五十九條之一至第一百五十九條之四之規定，但經當事人於審判
程序同意作為證據，法院審酌該言詞陳述或書面陳述作成時之情
況，認為適當者，亦得為證據。當事人、代理人或辯護人於法院
調查證據時，知有第一百五十九條第一項不得為證據之情形，而
未於言詞辯論終結前聲明異議者，視為有前項之同意，刑事訴訟
法第一百五十九條第一項及第一百五十九條之五分別定有明文。
卷查甲○○之原審辯護人於九十六年十二月十八日向原審具狀稱
對於被告在檢察官處之偵訊筆錄陳述之證據能力不爭執（見原審
卷第三一頁）。又原審於九十七年一月十六日審理時，經審判長
詢以對甲○○、乙○○、曾于玲於警詢、偵查、第一審及原審所
言有何意見時，上訴人等及其選任辯護人均答稱關於警詢筆錄部
分不實在、不具證據能力或稱警詢所言與事實不符等語，而乙○
○之選任辯護人於原審所提辯護狀內亦僅針對甲○○、乙○○、
曾于玲之警詢筆錄爭執其證據能力，對於偵查筆錄部分並未爭執
其證據能力（見原審卷第五四、五五、五七、五八、六二、六四
至七一頁）。故原判決於理由內認本判決所引用之各該被告以外
之人於審判外之陳述（警詢筆錄除外），雖屬傳聞證據，惟當事
人於審理中均表示同意作為證據方法而不予爭執，且迄至言詞辯
論終結前亦未再聲明異議，經審酌上開證據資料製作時之情況，
尚無違法不當及證明力明顯過低之瑕疵，認為以之作為證據應屬
適當，爰依刑事訴訟法第一百五十九條之五規定，認該證據資料
均有證據能力等語，並無上訴意旨所稱證據上理由矛盾及適用證
據法則不當之違法情形。（三）原判決復說明上訴人二人嗣後更
異前詞稱係與曾于玲三人合資購買毒品，證人曾于玲亦配合其二
人為相同證述，然以曾于玲先於警詢中指稱向上訴人二人買毒，
嗣稱為成本價受讓，再稱為乙○○所給，及最後稱合資購買云云
，不僅前後供述反覆，顯係避重就輕之詞，互核與上訴人二人轉
變供詞時間，認上訴人二人嗣後所辯，應係卸責之詞，均無可採
。上訴意旨指稱原判決有判決不備理由之違背法令云云，亦非適
法之上訴第三審理由。至其餘上訴意旨，均係就屬原審採證認事
職權之適法行使及原判決已說明事項，徒憑己見，任意指摘為違
法，且仍為單純事實之爭執，俱不得採為第三審上訴理由。依上
揭說明，本件上訴違背法律上之程式，應予駁回。
據上論結，應依刑事訴訟法第三百九十五條前段，判決如主文。
中    華    民    國  九十七  年    五    月   十五   日
                      最高法院刑事第三庭
                          審判長法官  莊  登  照
                                法官  黃  一  鑫
                                法官  徐  昌  錦
                                法官  許  錦  印
                                法官  吳  信  銘
      本件正本證明與原本無異
                                      書  記  官
中    華    民    國  九十七  年    五    月   二十   日
                                                      Ｑ


司法院資訊處製作；財團法人民間司法改革基金會備份。
